【裁判字號】    98,交聲,15
【裁判日期】    980511
【裁判案由】    違反道路交通管理處罰條例聲明異議
【裁判全文】
臺灣臺東地方法院交通事件裁定         98年度交聲字第15號
原處分機關  交通部公路總局高雄區監理所臺東監理站
異  議  人
即受處分人  甲○○
                    21弄18.
上列異議人即受處分人因違反道路交通管理處罰條例案件，對於
交通部公路總局高雄區監理所臺東監理站於民國98年1月9日所為
之處分（原處分案號：東監違裁字第裁81-P00000000號），聲明
異議，本院裁定如下：
    主  文
原處分撤銷。
甲○○不罰。
    理  由
一、原處分意旨略以：異議人即受處分人（下稱異議人）甲○○
    所有車牌號碼PST-150號之重型機車業經報廢登記，詎仍交
    由丁○○騎乘，其於97年8月3日上午9時10分，在花蓮縣富
    里鄉○○村○○○○路大莊路與福安街口，因騎乘已辦理牌
    照報廢登記之機車於公路，經花蓮縣警察局玉里分局東里派
    出所員警以違反道路交通管理處罰條例第12條第1項第9款之
    行為當場舉發；案移原處分機關，經原處分機關認受處分人
    確有前述違規行為，於98年1月9日依道路交通管理處罰條例
    第12條第1項第9款及同條第2項裁處異議人罰鍰新臺幣（下
    同）10,800元，車輛沒入。
二、異議意旨略以：異議人所有之上開重型機車業於97年3月間
    為報廢登記，並於同年5月1日讓與順億車業行，已非該報廢
    車輛之所有人，則該車輛於97年8月3日遭人違規行駛於臺九
    線公路，自應處罰其現在之所有人，爰依法聲明異議，請求
    撤銷原處分等語。
三、按報廢登記之汽車仍行駛者，處汽車所有人3,600元以上10
    ,800 元以下罰鍰，車輛並沒入之，道路交通管理處罰條例
    第12條第1項第9款、第2項定有明文。然所謂「汽車所有人
    」之定義，該條例並未明白予以界定，而監理機關為車輛管
    理所為汽車牌照包括號牌、行車執照等車籍資料之登記，其
    上車主名稱登記固可據以作為該車所有人之判斷依據，然該
    等登記，僅係行車之許可憑證，與所有權誰屬並無必然關聯
    ，尤以車輛經報廢登記後，該車原有之車籍資料即無從加以
    變動，原車輛所有人如欲將該報廢車輛之所有權移轉他人，
    或因其他法律關係而喪失所有權時，亦無從藉由車籍資料之
    變更，而另為報廢車輛新車主之登記，是以車籍資料所登記
    之車主，並非當然即為民法上之真正所有權人，應依照民法
    上動產所有權歸屬之相關規定加以判斷，不得以該汽車牌照
    之登記，作為認定車輛誰屬之唯一依據。
四、經查：本案車牌號碼PST-150號之重型機車原屬異議人所有
    ，並經報廢登記在案，有車號查詢重型機車車籍資料1紙附
    卷足參。又案外人丁○○於97年8月3日上午9時10分，騎乘
    上開已辦理牌照報廢登記之機車行駛於道路，在臺九線大莊
    路與福安街口為警當場舉發等情，為異議人所不爭執，並有
    花蓮縣警察局花警交字第P00000000號舉發違反道路交通管
    理事件通知單影本1紙在卷足憑，本件違規事實固可確定。
    惟上開機車業經異議人委託其母親何范上妹與弟弟乙○○於
    97年5月1日讓與順億車業行負責人丙○○，並由丙○○親自
    前往何范上妹之住處收受，復與乙○○簽訂買賣契約，而丙
    ○○嗣後再將該機車轉賣給案外人丁○○等情，業據證人何
    范上妹、乙○○、丙○○到庭具結證述綦詳，並有上開廢機
    動車輛買賣切結書1紙在卷可稽，足認異議人自97年5月1日
    委託證人何范上妹交付車輛與證人丙○○時，即生移轉所有
    權之效力，自已非上開車輛之所有人甚明，異議人上開所辯
    洵非虛妄，堪以採信。從而，於案載違規時間，依民法之相
    關法律關係判斷，該機車真正之所有權人已非異議人，異議
    人既已非該輛機車之所有人，其無原處分機關所指之前揭違
    規行為，堪可認定。
五、綜上所述，車籍登記資料既不得作為認定車輛誰屬之唯一依
    據，而本件舉發交通違規時，異議人已非上開機車之所有人
    ，原處分機關未予詳查，逕依車籍之登記，認定異議人為所
    有人，援引首揭道路交通管理處罰條例規定以異議人為裁處
    對象，依法即有可議。異議人之聲明異議為有理由，自應將
    原處分予以撤銷，另為異議人不罰之諭知，以資適法。
六、依道路交通案件處理辦法第20條前段，裁定如主文。
中    華    民    國    98    年    5     月    11    日
                  交通法庭    法  官  陳鈺雯
以上正本證明與原本無異。
如不服本裁定，應於裁定送達後5日內向本院提出抗告狀（須附
繕本）。
「切勿逕送上級法院」
                              書記官  沈茜庭
中    華    民    國    98    年    5     月    11    日


司法院資訊處製作；財團法人民間司法改革基金會備份。
